【裁判字號】    92,家抗,85
【裁判日期】    920812
【裁判案由】    遺產繼承
【裁判全文】
臺灣高等法院臺中分院民事裁定  九十二年度家抗字第八五號
      抗  告  人  乙○○
      送達代收人  劉志明
右抗告人因甲○○○○○○遺產繼承事件，對於中華民國九十二年六月三十日臺灣彰
化地方法院九十二年度聲繼字第一號所為裁定提起抗告，本院裁定如左：
      主      文
抗告駁回。
抗告程序費用由抗告人負擔。
      理      由
一、按臺灣地區與大陸地區人民關係條例第六十六條第一項規定：「大陸地區人民繼
    承臺灣地區人民之遺產，應於繼承開始起三年內以書面向被繼承人住所地之法院
    為繼承之表示；逾期視為拋棄其繼承權。」。次按臺灣地區與大陸地區人民關係
    條例施行細則第四十三條第一、三項規定：
    「(一)大陸地區人民依本條例第六十六條規定繼承臺灣地區人民之遺產者，應於繼
    承開始起三年內，檢具左列文件，向繼承開始時被繼承人住所地之法院為繼承之
    表示：
    聲請書。
    被繼承人死亡時之全戶戶籍謄本及繼承系統表。
    符合繼承人身分之證明文件。
    (二)第一項第三款身分證明文件，應經行政院設立或指定之機構或委託之民間團體
      驗證，同順位繼承人如為多數人時，每人均應增附繼承人完整親屬之相關資料
      」。
二、本件抗告人於原審聲明意旨略以：抗告人為甲○○○○○○之弟，被繼承人於民
    國（下同）九十年三月二十一日亡故，繼承開始時，被繼承人之住所地為彰化縣
    彰化市○○里○○路○段三０一號，抗告人依法對其遺產有繼承權，爰依台灣地
    區及大陸地區人民關係條例第六十六條規定，具狀表示繼承云云，並具提出被繼
    承人除戶謄本、繼承系統表、財團法人海峽交流基金會認證之大陸海南省三亞市
    公證處出具（二００二）三證字第五一七號、第五一八號之親屬關係公證書及委
    託書等件為証。
三、原審以：抗告人固聲明其為甲○○○○○○之弟，並檢具相關文件為佐，然查抗
    告人提出經財團法人海峽交流基金會認證之大陸海南省三亞市公證處出具（二０
    ０二）三證字第五一七號親屬關係公證書上載明「父親：陳照元，‧‧‧」，與
    被繼承人戶籍謄本上所載其父為「陳特」，顯不相符。雖被繼承人提出之繼承系
    統表上載明「父：陳照元（在台登記『陳特』，歿）‧‧‧」，然抗告人並未提
    出任何有關其父「陳照元」改名為「陳特」之，或係「陳特」改名「陳照元」之
    證明文件，實難認其聲明書之內容為真正，為此駁回其聲請。
四、抗告意旨以：甲○○○○○○之父陳照元之名乃依家族族譜排列（係屬元字輩）
    ，及長陳照元求學、從軍則自行取名「陳特」，並延用迄今。又陳照元於北伐戰
    役中英勇捐軀，國府在其母校「梅州東山中學」以「陳特」之名立碑紀念，當時
    為鄉里間大事，老輩族多知甚詳。再者，斯時民國初年前後，迄抗戰結束，國人
    隨著時空遷異或工作調整，隨意取名使用者，十分普遍，故陳照元取名「陳特」
    ，自是十分自然之事。末查，甲○○○○○○少年從軍，隻身來台，海峽天塹，
    相隔數十年，不知親人音訊，迄兩岸開放交流，始有書信、探親、及匯款之舉，
    骨肉手足終得會面，卻未料到身後之事，因申報父親「陳特」之名，遭法院誤認
    為不實，為此提起抗告云云。
五、惟查：抗告人固聲明其為甲○○○○○○之弟，並檢具相關文件為佐，然查抗告
    人提出經財團法人海峽交流基金會認證之大陸海南省三亞市公證處出具（二００
    二）三證字第五一七號親屬關係公證書（見原審卷第十九頁）上載明「父親：陳
    照元，‧‧‧」，與被繼承人戶籍謄本（見原審卷第十一頁）上所載其父為「陳
    特」，顯不相符。雖被繼承人提出之繼承系統表上載明「父：陳照元（在台登記
    『陳特』，歿）‧‧‧」，然抗告人迄今仍未能提出任何有關其父「陳照元」改
    名為「陳特」之，或係「陳特」改名「陳照元」之證明文件，僅空言泛稱：因當
    時空環境，陳照元改名「陳特」，乃自然之事云云，自難採信，是難逕認其聲明
    書之內容為真正，為此原審駁回其聲請，於法並不無合，是本件抗告無理由。
六、依非訟事件法第二十八條、第八條，民事訴訟法第四百九十二條第一項、第九十
    五條、第七十八條，裁定如主文。
中      華      民      國    九十二    年      八      月     十二     日
~B1民事第六庭審判長法  官  吳火川
~B2                法  官  饒鴻鵬
~B3                法  官  陳繼先
右為正本係照原本作成。
不得再抗告。
~B                書記官  劉建智
中      華      民      國    九十二    年      八      月     十九     日
                                                                        Ｂ


司法院資訊處製作；財團法人民間司法改革基金會備份。
